【裁判字號】    97,易,1149
【裁判日期】    980109
【裁判案由】    竊盜等
【裁判全文】
臺灣高雄地方法院刑事判決              97年度易字第1149號
公  訴  人  臺灣高雄地方法院檢察署檢察官
被      告  乙○○
                    （現於臺灣屏東監獄執行中）
            丁○○
上列被告因竊盜等案件，經檢察官提起公訴（97年度偵緝字第16
45號、第1646號），本院判決如下：
    主  文
乙○○犯竊盜罪，累犯，處有期徒刑伍月，如易科罰金，以新臺
幣壹仟元折算壹日。
丁○○無罪。
    事  實
一、乙○○前於民國95年間，先後2 次因施用毒品案件，經本院
    分別以95年度易字第974 號判處有期徒刑7 月、95年度簡字
    第7472號判處有期徒刑5 月確定。嗣因96年減刑，上開2 罪
    再經本院以96年度聲減字第2193號裁定分別減為有期徒刑3
    月15日、2 月15日，定應執行刑有期徒刑5 月15日確定，甫
    於96年10月21日縮刑期滿執行完畢。
二、詎乙○○仍不知警惕，復於97年2 月1 日上午10時許（起訴
    書誤載為下午5 時許），經過丙○○位於高雄縣大寮鄉○○
    村○○路297 號14樓住宅前，見大門未鎖，竟意圖為自己不
    法之所有，基於竊盜之犯意，未經丙○○同意，無故侵入丙○○上址住宅內，徒手拆卸丙○○所有之不銹鋼大門1 扇、
    熱水器1 台而竊取之。得手後聯絡與其同居在6 樓之女友丁○○（被訴共同侵入住宅及共同竊盜部分另為無罪判決，詳
    後述），2 人合力搬運不銹鋼大門及熱水器，暫置在1 樓側
    門口，再聯絡高雄縣大寮鄉○○村○○段321 地號之「詮盛
    資源回收場」予以變賣，得款新臺幣（下同）1,800 元。嗣
    於97年2 月2 日上午8 時40分許，因警在上開資源回收場執
    行臨檢而查獲，扣得上開不鏽鋼大門1 扇、熱水器1 台（均
    發還丙○○），循線查悉上情。
三、案經丙○○訴由高雄縣政府警察局林園分局報請臺灣高雄地
    方法院檢察署檢察官偵查起訴。
    理  由
甲、證據能力之判斷─
一、同案被告丁○○於偵查中就被告乙○○涉案部分，向檢察官
    所為之陳述，未以證人身分具結，依刑事訴訟法第158 條之
    3 之規定，不得作為證據。
二、至於本判決所引用其他據以認定事實之各項證據，其中關於
    傳聞證據部分，除符合刑事訴訟法第159 條之1 至第159 條
    之4 或其他傳聞例外之規定，本有證據能力外，其餘均經當
    事人於審理中同意作為證據（97審易1837號卷第38頁），本
    院審酌各該證據作成之情況，認以之為證據應屬適當，依同
    法第159 條之5 第1 項規定，均得作為證據，合先敘明。
乙、本案實體部分之認定─
壹、被告乙○○部分：
一、前揭事實，業據被告乙○○於本院審理中坦認不諱（97審易
    1837號卷第36-37 頁；97易1149號卷第58頁、第91頁），且
    經證人即告訴人丙○○於警詢、偵訊及本院審理中指訴歷歷
    （97偵10979 號卷第10頁、97偵緝1645號卷第47頁、97易11
    49號卷第59-63 頁），並據證人即同案被告丁○○、詮盛資
    源回收場負責人林幸蓉、員工江鳳民、王宸琳於警詢中，分
    別證述明確（97偵10979 號卷第6-7 頁、第15-16 頁、第17
    -21 頁、第22-23 頁），互核大致相符。復有告訴人丙○○
    簽具之贓物認領保管單1 份、採證照片共9 幀、告訴人所提
    出不鏽鋼大門及熱水器之照片共4 幀、建物所有權狀、不動
    產買賣契約書各1 份在卷可稽（97偵10979 號卷第14頁、第
    24-28 頁、97偵緝1645號卷第50頁、97易1149號卷第67-71
    頁），及不鏽鋼大門1 扇、熱水器1 台扣案為憑（嗣均發還
    告訴人丙○○）。被告自白既有上開卷證可佐，足認與事實
    相符，自堪採為論科之依據。
二、上開高雄縣大寮鄉○○村○○路297 號14樓房屋，係屬告訴
    人丙○○所有，且於平日隨時入內休憩，業據其陳明在卷（
    97易1149號卷第62頁），並提出上開建物所有權狀、不動產
    買賣契約書附卷可查，仍不失為刑法第306 條所稱之住宅。
    且告訴人於97年7 月29日偵查中已就侵入住宅部分提出告訴
    （97偵緝1645號卷第47頁）。按一行為觸犯數罪名之想像競
    合犯，係指行為人以一個意思決定發動為一個行為，而侵害
    數個相同或不同之法益，具備數個犯罪構成要件，成立數個
    罪名之謂，乃處斷上一罪（最高法院95年度臺上字第867 號
    判決意旨參照）。又95年7 月1 日修正施行之刑法已刪除牽
    連犯之規定，其立法理由謂：目前實務上以牽連犯予以處理
    之案例，在適用上，得視其具體情形，論以想像競合犯。如
    行為人無故侵入他人住宅，並於侵入住宅之行為繼續中，實
    行竊盜行為，二行為在自然意義上雖非完全一致，然二者仍
    有部分重疊合致，且犯罪目的單一，依一般社會通念，認應
    評價為一罪方符合刑罰公平原則，如予分論併罰，反有過度
    處罰之疑，與人民法律感情亦未契合，是於牽連犯廢除後，
    適度擴張一行為概念，認此情形為一行為觸犯數罪名之想像
    競合犯，方屬適當。
三、核被告乙○○所為，係犯刑法第306 條第1 項之侵入住宅罪
    、第320條第1項之竊盜罪。被告侵入告訴人之住宅行竊之際
    ，仍處於侵入住宅之犯罪狀態，二罪之犯罪行為及狀態具有
    局部重疊之關係，法律上應評價為一個犯罪行為，依刑法第
    55條規定論以想像競合犯，從一重之竊盜罪處斷。公訴意旨
    認應分論併罰，與本院見解略有不同。又被告前有如事實欄
    第一段所示犯罪科刑及執行情形，有臺灣高等法院被告前案
    紀錄表在卷可按，其於受徒刑之執行完畢後，5 年以內故意
    再犯本件有期徒刑以上之罪者，為累犯，應依刑法第47條第
    1 項之規定加重其刑。爰審酌被告前已有多次竊盜前科，有
    上開前案紀錄表1 份在卷可按，素行不端，且年值青壯，身
    心健全，不思循正當途徑賺取所需，竟無故侵入他人住宅，
    竊取住宅大門及熱水器變賣花用，價值觀念偏差，復破壞告
    訴人居住安寧，侵害財產法益，造成生活不便，犯罪所生危
    害非微，檢察官建議從重量刑（97易1149號卷第106 頁），
    洵屬有據。衡以被告事後始終坦承犯行，犯罪態度尚可，變
    賣贓物得款1,800 元，犯罪所得非鉅，教育程度為國中畢業
    ，以臨時工為業，家境勉持（97偵10979 號卷第4 頁受詢問
    人基本資料表），及其犯罪動機、手段、與被害人之關係等
    一切情狀，量處如主文所示之刑，並諭知易科罰金之折算標
    準，以資儆懲。
貳、被告丁○○部分：
一、公訴意旨略以：被告丁○○與同案被告乙○○共同意圖為自
    己不法所有，基於竊盜之犯意聯絡，推由同案被告乙○○於
    前揭時間，無故侵入告訴人丙○○上址住宅，查看屋內可竊
    之物，再聯絡被告丁○○前來，共同侵入上開住宅，並共同
    竊取告訴人所有之上開不銹鋼大門1 扇、熱水器1 台，合力
    搬運至1 樓側門處，得手後同往上開詮盛資源回收場變賣所
    竊上開物品，並由回收場司機江鳳民（另由檢察官為不起訴
    處分）前往載運，變賣所得1,800 元由被告丁○○收受之，
    因認被告丁○○同涉有刑法第306 條第1 項之侵入住宅、第
    320 條第1 項之竊盜罪嫌等情。
二、按犯罪事實應依證據認定之，無證據不得認定犯罪事實；又
    不能證明被告犯罪者，應諭知無罪之判決，刑事訴訟法第第
    154 條第2 項、第301 條第1 項分別定有明文。次按事實之
    認定，應憑證據，如未能發現相當證據，或證據不足以證明
    ，自不能以推測或擬制之方法，為裁判基礎；所謂證據，係
    指足以認定被告確有犯罪行為之積極證據而言，該項證據自
    須適合於被告犯罪事實之認定，始得採為斷罪資料。苟積極
    證據不足為不利於被告事實之認定時，即應為有利於被告之
    認定，更不必有何有利之證據；且認定犯罪事實所憑之證據
    ，雖不以直接證據為限，間接證據亦包括在內，然而無論直
    接證據或間接證據，其為訴訟上之證明，須於通常一般人均
    不致有所懷疑，而得確信其為真實之程度者，始得據為有罪
    之認定，倘其證明尚未達到此一程度，而有合理之懷疑存在
    而無從使事實審法院得有罪之確信時，即應由法院為諭知被
    告無罪之判決（最高法院76年台上字第4986號、40年台上字
    第86號、30年上字第816 號、29年上字第3105號判例意旨參
    照）。又以情況證據（間接證據）斷罪時，尤須基於該證據
    在直接關係上所可證明之他項情況事實，本乎推理作用足以
    確證被告有罪，方為合法，不得徒憑主觀上之推想，將一般
    經驗上有利被告之其他合理情況逕予排除（同院32年上字第
    67號判例意旨參照）。
三、本件公訴意旨認被告丁○○涉有上開罪嫌，係以被告之供述
    、證人即同案被告乙○○、證人即告訴人丙○○、證人王宸
    琳、江鳳民、林幸蓉等人之證述，高雄縣政府警察局林園分
    局忠義派出所現場檢查紀錄表、扣押筆錄、扣押物品目錄表
    、現場蒐證照片、贓物認領保管單等直接證據，及被告丁○○與同案被告乙○○同往資源回收場變賣贓物，並由被告丁○○收取價金，應有事前之犯意聯絡；或以不鏽鋼大門、熱
    水器龐大笨重，同案被告乙○○無法獨力搬動，尚未置於實
    力支配範圍，被告丁○○從中參與搬運及變賣，至少有事中
    之犯意聯絡等間接證據，為其主要論據。訊據被告丁○○堅
    決否認有何侵入住宅或竊盜犯行，辯稱：伊從未進入告訴人
    上址住宅，亦不知乙○○入內行竊，係乙○○要求伊上樓幫
    忙搬東西，伊到達14樓時時已見上開不鏽鋼大門及熱水器放
    在電梯口，伊僅有幫忙拖入電梯，並於事後至資源回收場收
    取變賣價金等語。經查：
(一)被告丁○○有與同案被告乙○○合力搬運告訴人丙○○遭竊
    之不鏽鋼大門及熱水器，並至上開資源回收場收取變賣價金
    1,800 元等情，業據被告坦承不諱，且經證人即告訴人丙○○、同案被告乙○○、證人林幸蓉、江鳳民、王宸琳證述如
    前，並有上開贓物認領保管單、採證照片在卷可稽，及不鏽
    鋼大門、熱水器扣案為憑（已發還告訴人丙○○），固堪認
    定。惟證人丙○○僅證述於前揭時、地，失竊上開不鏽鋼大
    門及熱水器（97偵10979 號卷第10頁、97偵緝1645號卷第47
    頁、97易1149號卷第59-63 頁）；證人林幸蓉、江鳳民、王
    宸琳亦僅證述被告丁○○有參與變賣上開贓物（97偵10979
    號卷第15-23 頁）；證人乙○○僅證稱其於竊得上開贓物，
    放在電梯口後，始喚被告丁○○上樓搬運等情（97偵10979
    號卷第4-5 頁、97偵緝1645號卷第21頁、97審易1837號卷第
    37頁、97易1149號卷第93-37 頁），並無何人指訴被告丁○○有何進入告訴人上址住宅內行竊。至於現場檢查紀錄表、
    扣押筆錄、扣押物品目錄表、現場蒐證照片、贓物認領保管
    單等書證，更與此部分之待證事項無關。既無證據足認被告
    丁○○有侵入上開住宅行竊之行為，即難遽為被告不利之認
    定。
(二)而被告丁○○雖與同案被告乙○○合力搬運贓物，並至上開
    資源回收場收取變賣價金，然被告與乙○○係同居之男女朋
    友關係，業據被告供明在卷（97偵10979 號卷第6 頁背面）
    ，並經同案被告乙○○證述明確（97偵10979 號卷第4 頁背
    面、97偵緝1645號卷第20頁），則2 人同居共財甚至統由丁○○管理財務，亦屬平常，尚難以此遽認被告丁○○對於同
    案被告乙○○上開侵入住宅及竊盜犯行，有何事前之犯意聯
    絡。又按刑法上竊盜罪既遂未遂區分之標準，係採權力支配
    說，即行為人將竊盜之客體，移入一己實力支配之下者為既
    遂，若著手於竊盜，而尚未脫離他人之持有，或未移入一己
    實力支配之下者，則為未遂（最高法院84年度台上字第2256
    號判決意旨參照）。即竊取行為是否既遂，應以其已否移入
    自己實力支配之下為區別之標準，而非以是否已搬運上車或
    已否移出室外為斷。本件同案被告乙○○所竊上開不鏽鋼大
    門1 扇、熱水器1 台，固屬龐大笨重物品，惟乙○○既能獨
    力自告訴人上址住宅內將其搬出至電梯口，上開物品即已脫
    離告訴人之持有，且乙○○並非不能繼續獨自完成搬運，其
    喚被告丁○○前來協力搬運，無非為省力而已，乙○○顯係
    已將竊得之財物移入自己實力支配之下，能否謂仍屬未遂，
    殊非無疑（同院76年度台上字第3530號判決意旨參照）。被
    告丁○○係於同案被告乙○○已將上開不鏽鋼大門及熱水器
    搬離告訴人上址住宅，置於電梯口，竊盜行為已屬既遂後，
    始與乙○○合力搬運上開贓物，即無從於事後有何竊盜之犯
    意聯絡，自難以竊盜罪責相繩。
四、綜上所述，被告丁○○雖有於告訴人上址住宅電梯口與同案
    被告乙○○合力搬運上開不鏽鋼大門及熱水器，並至資源回
    收場收取變賣價金1,800 元，然無積極證據證明被告有進入
    上址住宅，及其與乙○○就上開竊盜犯行有何犯意之聯絡，
    ，自難以其搬運變賣贓物之事實，逕認被告有與乙○○共同
    竊盜犯行之意。又被告搬運不鏽鋼大門及熱水器時，乙○○
    既已竊得該等物品並將之置於自己實力支配範圍，被告並無
    從就該項已完成之竊盜犯行有何行為分擔，充其量僅足認其
    有搬運贓物之事實，而難認其所為係竊盜罪之共犯行為。又
    竊盜罪與贓物罪之基本社會事實並不同一，本院並無從變更
    起訴法條予以審理。本件既無積極證據證明被告丁○○確有
    公訴意旨所指之侵入住宅或竊盜犯行，揆諸前揭法條規定及
    判例意旨，即屬犯罪不能證明，自應諭知被告丁○○無罪之
    判決。至被告丁○○是否涉犯搬運贓物罪嫌，因搬運贓物罪
    與竊盜罪，非屬相同之犯罪事實，本院無從變更起訴法條予
    以審理，應由檢察官另行處理，併此敘明。
據上論斷，應依刑事訴訟法第284 條之1 、第299 條第1 項前段
、第301 條第1 項，刑法第306 條第1 項、第320 條第1 項、第
55條、第47條第1 項、第41條第1 項前段，刑法施行法第1 條之
1 ，判決如主文。
本案經檢察官甲○○到庭執行職務。
中    華    民    國    98    年    1     月    9     日
                  刑事第六庭    法  官  林柏壽
以上正本證明與原本無異。
如不服本判決應於收受判決後10日內向本院提出上訴書狀，並應
敘述具體理由。其未敘述上訴理由者，應於上訴期間屆滿後20日
內向本院補提理由書(均須按他造當事人之人數附繕本)「切勿逕
送上級法院」。
中    華    民    國    98    年    1     月    10    日
                                書記官  林國龍
附錄本案論罪科刑法條：
刑法第320 條第1 項
意圖為自己或第三人不法之所有，而竊取他人之動產者，為竊盜
罪，處5 年以下有期徒刑、拘役或5 百元以下罰金。
刑法第306 條第1 項
無故侵入他人住宅、建築物或附連圍繞之土地或船艦者，處1 年
以下有期徒刑、拘役或3 百元以下罰金。


司法院資訊處製作；財團法人民間司法改革基金會備份。
